【裁判字號】    88,聲再,250
【裁判日期】    890302
【裁判案由】    傷害
【裁判全文】
臺灣高等法院臺南分院刑事裁定        八十八年度聲再字第二五號  Ａ
      再審聲請人
      即受判決人  甲  ○  ○
右列聲請人因傷害案件，對於本院八十八年度上易字第四八三號中華民國八十八年九
月十六日確定判決（臺灣嘉義地方法院八十七年度易字第一五一六號、臺灣嘉義地方
法院檢察署八十七年度偵字第六六０八號），聲請再審，本院裁定如左：
      主      文
再審之聲請駁回。
      理      由
一、聲請意旨略稱：原確定判決判處聲請人即受判決人甲○○傷害罪刑，惟該判決有
    重要證據漏未審酌如下：（一）原審採用證人何信憲於偵訊時之證詞「．．．看
    到甲○○他兒子打何蔡寶珠，我有聽到甲○○在圍牆外說打給他死．．．」（參
    八十七年度他字第四二九號卷第七頁），然告訴人卻於一審調查中稱何信憲不在
    現場（參一審卷第五十七頁），則此部分證詞有明顯瑕疵原審漏未審酌。復於本
    案偵查中告訴人曾向檢察官指陳當時應為何信憲對何蔡寶珠喊打死他等語，而非
    聲請人所喊，此部分偵查筆錄既未記載，原審亦未審酌。（二）證人梁勝萬於前
    案（八十七年度偵字第一三三一號）偵訊時稱「．．．看到何蔡寶珠被何李秀桃
    、何美慧壓在地上，有沒有打我是沒有看到」（參八十七年三月十二日偵訊筆錄
    第五頁），然於本案偵訊中卻改稱「．．．當時我聽到樓下有人喊打死他，我就
    在二樓往下看見三、四人在打何蔡寶珠，甲○○站在旁邊說打死他，甲○○沒有
    打何蔡寶珠」（參八十七年度他字第四七三號卷第十五頁），原審漏未審酌其證
    詞先後矛盾之處，亦未於理由中說明。（三）證人何芳文於偵訊時稱其離現場約
    五十公尺（參八十七年度他字第四七三號卷第十五頁反面），然於原審調查中卻
    稱「．．．我離他們住處約有一百公尺．．．」，其先後顯然不相符，且當時季
    節吹東北季風，證人所距現場遙遠是否能聽悉爭吵聲不無疑問。原審漏未審酌該
    證詞先後不符之處，亦未於理由中說明。（四）證人何明於原審調查時稱係梁勝
    萬說告訴人被打，其方跑去看，然梁勝萬卻稱並非其叫何明去看，而係別的水泥
    師傅叫何明（參原審卷第一０九頁反面、第一一一頁反面）。另證人何鄭美容於
    偵訊時證稱是何明叫其快去勸架（參八十七年度他字第四七三號卷第十六頁），
    然於原審調查中卻改稱係我自己之小叔（非何明）叫我去的（參原審卷第一一三
    頁），故證人之證詞亦前後矛盾，原審仍漏未審酌，亦未於理由中說明。（五）
    證人梁勝萬、梁勝雄於先前稱聲請人係於馬路旁及圍牆外喊叫，現又改稱聲請人
    係站於圍牆內，則其兩人證詞前後矛盾，原審未予審酌。（六）原審所採理由之
    一認告訴人何蔡寶珠與何李秀桃互毆之地點，與聲請人住處僅距約七、八公尺，
    案發時於隔鄰擴建房屋工人即鄰居均聞聲趨前圍觀，被告豈有在屋內繼續泡茶之
    理，然查聲請人因有人在家泡茶談話無法聽清楚屋外爭吵聲，待聲請人出去後爭
    執早已結束，就此部分原審漏未傳訊證人徐癸源、楊陳香等人以明真相。又原審
    判決有發現確實之新證據如下：證人何芳文於偵訊時證稱「我當時聽到有人吵架
    的聲音，我過去看看，看見甲○○的女兒及兒子與何蔡寶珠扭打在一起，甲○○
    則在旁說打死他」（參八十七年度他字第四七三號卷第十五頁反面）。然該證人
    於嘉義地方法院八十八年簡上字第二八號損害賠償案勘查現場時稱何李秀桃與其
    兒女打何蔡寶珠，甲○○在裡面沒有在現場，有錄音帶及譯文附卷為證，此為對
    聲請人有利之新證據，且足以影響證人證詞之真實性。復查告訴人指稱聲請人係
    向其女兒及兒子喊叫「打給他死」，然告訴人對聲請人之女兒及兒子之傷害告訴
    經嘉義地方法院八十七年度偵字第一三三一號為不起訴處分，且就該部分業經確
    定，則顯然有刑事訴訟法第四百二十條第一項第四款規定原判決所憑之通常法院
    或特別法院之裁判已經確定判決變更。綜上所述，爰依刑事訴訟法第四百二十一
    條、第四百二十條第一項第六款及第四款之規定聲請再審等語。
二、按不得上訴於第三審法院之案件，其經第二審確定之有罪判決，就足生影響於判
    決之重要證據漏未審酌為理由而聲請再審者，應於原判送達後二十日內為之，刑
    事訴訟法第四百二十四條規定甚明。又刑事訴訟法第四百二十條第一項第六款所
    謂「發現確實之新證據」，係指該證據當時已經存在，為法院及當事人所不知，
    事後始經發現者而言，固非以絕對不須經過調查程序為條件，但必需可為確實足
    以動搖原確定判決而為受判決人有利之判決者為限，倘受判決人因對有利之主張
    為原審所不採，事後提出證明，以圖證實在原審前所為有利之主張為真實，據以
    聲請再審，該項證據既非判決後所發見，顯難憑以聲請再審。復同法第四百二十
    條第一項第四款規定，原判決所憑之通常法院或特別法院之裁判已經確定裁判變
    更者，得為受判決人之利益聲請再審，本款所指之「通常法院或特別法院之裁判
    」，為法院、審判長、受命法官或受託法官判斷事實，適用法律所為者，與檢察
    官所之處分，僅具有命令之性質者不同，故檢察官所為之不起訴處分，並非本款
    所謂之裁判。
三、經查本件聲請人據以聲請再審之原判決（即八十八年度上易字第四八三號案件）
    係屬同法第三百七十六條規定之不得上訴於第三審法院之案件，該案件經查係於
    八十八年十月一日合法送達，有送達證書附原審卷可稽。茲聲請人於逾二十日後
    始指摘原判決有上開重要證據漏未審酌而聲請再審，依同法第四百二十四條之規
    定，其程序自屬違背規定，合先敘明。
四、原審確定判決以本件聲請人即被告甲○○有幫助傷害之犯行，係以告訴人何蔡寶
    珠於偵審中指訴綦詳，並經在場目擊證人梁勝萬、何芳文、何明、何信憲、何鄭
    美容於偵審中到庭證述屬實，復有現場彩色照片四幀在卷足資佐證（詳八十七年
    他字第四二九號卷第十頁、原審卷第四十九頁），而聲請人之妻何李秀挑與告訴
    人何蔡寶珠為建築廢水排放問題，雙方互毆成傷部分，亦經原審法院分別依序判
    處有期徒刑二月、三月確定，此有原審法院八十七年度易字第六六八號刑事判決
    影本乙份附卷足憑（詳八十七年他字第四二九號卷第十一頁至第十四頁）。其次
    參以告訴人何蔡寶珠雖係聲請人之堂嫂，且毗鄰而居，惟雙方先前為建築是否越
    界即有爭執，積怨已久，案發當日復為建築廢水排放問題，大打出手，聲請人雖
    未參加互毆，惟其吶喊助勢，已據當時在場目擊證人梁勝萬、何芳文、何明、何
    信憲、何鄭美容、梁勝雄及邱溪湖證述甚詳，其有幫助傷害之犯意無疑等由資為
    論據。
五、經查原審認定聲請人與告訴人何蔡寶珠隔鄰而居，告訴人正擴建房屋，建築廢水
    流至聲請人住處前道路，聲請人之配偶何李秀挑因其女何淑靜即將結婚，恐影響
    觀瞻，乃以沙土圍堵將建築廢水導入路旁溝孔，致引起告訴人不滿，於民國八十
    七年一月二十二日上午九時許，在嘉義縣新港鄉西庄七鄰五七號前，告訴人竟與
    何李秀挑互毆，聲請人見狀，則基於幫助傷害之犯意，在旁以閩南語喊叫：『打
    死她！』，致告訴人遭何李秀挑毆打，受有傷害（何蔡寶珠與何李秀挑互毆部分
    ，業經判刑確定）。而右揭事實業據告訴人何蔡寶珠於偵審中指訴綦詳，並經在
    場目擊證人梁勝萬、何芳文、何明、何信憲、何鄭美容於偵審中到庭證述屬實，
    復有現場照片四幀附卷足資證明，且證人梁勝萬、何芳文、何明、何信憲、何鄭
    美容、梁勝雄、邱溪湖於偵審中證述甚明，雖聲請人於原審法院審理中傳訊證人
    徐癸源、楊陳香，以及在本院審理中聲請傳訊證人即其女兒何美慧，該三人到庭
    後雖與聲請人說詞吻合，然告訴人何蔡寶珠與何李秀挑互毆地點，即在聲請人住
    處外道路上，該處與聲請人住處僅隔一道矮牆及前院，距離約七、八公尺，其妻
    何李秀挑與告訴人何蔡寶珠發生爭執，並扭打在地上，案發時於隔鄰擴建房屋工
    人及鄰居均聞聲趨前圍觀，聲請人豈有繼續在屋內，與友人徐癸源泡茶，不加聞
    問之理？而證人何美慧又係聲請人之女，與聲請人誼屬至親，所為證言自難期公
    正，足徵證人徐癸源、楊陳香、何美慧前開證言內容，顯係事後袒護之詞，難資
    採信。且當時告訴人何蔡寶珠房屋正在施工中，在場工人自屬最易目擊發生經過
    者，而其中證人邱溪湖並非居住該地，所為證言較為客觀可信。是則聲請人有幫
    助傷害犯意，原確定判決已翔實認定。又由上所述原審認定聲請人有罪之論據，
    即可知原審判決並非僅憑證人何芳文之證詞，故聲請人雖提出證人何芳文於同案
    事實之民事損害賠償案勘查現場之錄音帶及其譯文，主張其證詞矛盾，為足以影
    響該證詞真實性之新證據，但仍難謂為法院及當事人所不知，並可為確實足以動
    搖原確定判決而為受判決人有利之判決之確實新證據。復查如上所述告訴人對聲
    請人之女何美慧之傷害告訴雖經嘉義地方法院為不起訴處分，惟不起訴處分並非
    為通常法院或特別法院所為之裁判，自與刑事訴訟法第四百二十條第一項第四款
    之規定要件不符。因之，揆諸上開法條規定及說明，本件聲請人依刑事訴訟法第
    四百二十一條、第四百二十條第一項第六款、第四款規定聲請再審，為不合法，
    且無理由，應予駁回。
六、據上論斷，應依刑事訴訟法第四百三十四條第一項裁定如主文。
中    華    民    國      八十九      年      三      月        二      日
                                  臺灣高等法院臺南分院刑事第一庭
                                      審判長法官  鄭    文    肅
                                            法官  楊    明    章
                                            法官  王    浦    傑
右正本證明與原本無異。
不得抗告。
                                      法院書記官  張    清    良
中    華    民    國      八十九      年      三      月        四      日


司法院資訊處製作；財團法人民間司法改革基金會備份。
